臺灣基隆地方法院刑事判決　　　　　　　100年度易字第362號
公　訴　人　臺灣基隆地方法院檢察署檢察官
被　　　告　沈張釧
上列被告因違反家庭暴力防治法之傷害案件，經檢察官提起公訴
（100年度偵字第3334號），本院判決如下：
    主  文
沈張釧犯傷害罪，處拘役肆拾日，如易科罰金，以新臺幣壹仟元
折算壹日。
    事  實
一、沈張釧與陳純娟為婆媳關係，二人間具有家庭暴力防治法第
    3 條第3 款所定之家庭成員關係。於民國100年6月12日下午
    5時30分許，陳純娟在新北市○里區○○路202號住處，因其
    女兒沈ＯＯ（民國93年2 月生）作業係以抄寫答案之方法完
    成，遂徒手打沈ＯＯ臀部1 下，沈張釧因不滿陳純娟管教沈
    ＯＯ之方式，而與陳純娟發生口角，竟基於傷害之犯意，或
    徒手抓陳純娟雙手臂，或持屋內塑膠圓椅、鍋子及存錢筒丟
    擲陳純娟，致陳純娟受有左腿挫傷、雙手臂擦傷、頭部疼痛
    （疑似頭部挫傷）之傷害。
二、案經陳純娟訴由新北市警察局金山分局報請臺灣基隆地方法
    院檢察署檢察官偵查後起訴。
    理  由
一、證據能力部分：
(一)按被告以外之人於審判外之陳述，雖不符刑事訴訟法第159
    條之1 至之4 等四條之規定，而經當事人於審判程序同意作
    為證據，法院審酌該言詞陳述或書面陳述作成時之情況，認
    為適當者，亦得為證據；當事人、代理人或辯護人於法院調
    查證據時，知有刑事訴訟法第159 條第1 項不得為證據之情
    形，而未於言詞辯論終結前聲明異議者，視為有前項之同意
    ，同法第159 條之5 定有明文。其立法意旨在於傳聞證據未
    經當事人之反對詰問予以核實，原則上先予排除。惟若當事
    人已放棄反對詰問權，於審判程序中表明同意該等傳聞證據
    可作為證據，或於言詞辯論終結前未聲明異議，基於尊重當
    事人對傳聞證據之處分權，及證據資料愈豐富，愈有助於真
    實發見之理念，且強化言詞辯論主義，使訴訟程序得以順暢
    進行，上開傳聞證據亦均具有證據能力。查告訴人陳純娟、
    證人沈ＯＯ為被告以外之人，渠等於警詢、偵訊中之陳述即
    屬被告以外之人於審判外之陳述，被告於本案言詞辯論終結
    前並未爭執告訴人及證人沈ＯＯ於警詢、偵訊中所為陳述之
    證據能力（僅對證明力有爭執），本院審酌上開陳述作成時
    之狀況，並無非法或不當取證之情事，亦無顯不可信之情況
    ，復經本院於審判期日就上開證據依法進行調查、辯論，依
    刑事訴訟法第159 條之5 規定，應認均具有證據能力。
(二)按醫師執行醫療業務時，依醫師法第12條規定，應製作病歷
    ，此係醫師於醫療業務過程中所須製作之紀錄文書，屬刑事
    訴訟法第159 條之4 第2 款所稱從事業務之人於業務上所須
    製作之紀錄文書。查卷附國立臺灣大學醫學院附設醫院金山
    分院出具之診斷證明書，係從事醫療業務之醫師於業務上所
    製作之證明文書，且該診斷書係就告訴人就醫時之受傷狀況
    所為之紀錄，該醫院與告訴人僅係一般醫院與病患之關係，
    與被告亦無仇隙，並無任何顯不可信之情況，參酌上開所述
    ，應認該診斷書具有證據能力。
(三)卷附告訴人受傷狀況暨毆打器具之照片共5 張，係以機械方
    式留存之影像，性質上並非供述證據，本院審酌其作成或取
    得之情況，並無違背法定程序或不法採證之情形，應認具有
    證據能力。
(四)被告就其於警詢及檢察官偵訊中之供述，於本案言詞辯論終
    結前均未爭執證據能力，且無事證顯示係違法取得而致其供
    述之任意性有疑義，自得作為本案證據。
二、訊據被告沈張釧固不否認與告訴人為婆媳關係，且有於上揭
    時地因沈ＯＯ課業關係與告訴人發生爭執等情，惟矢口否認
    有何傷害犯行，辯稱：伊沒有毆打陳純娟，也沒有與陳純娟
    發生拉扯，當天是伊被陳純娟打，伊還拿著椅子擋住伊臉，
    何況陳純娟比伊高大，伊如何能打人？而且陳純娟有上班，
    伊曾聽說陳純娟之傷是和別人打架而造成，與伊無關云云。
    惟查，被告於上揭時、地，或徒手、或持家中圓椅、鍋子、
    存錢筒毆打告訴人，致告訴人受有上揭傷害等情，業據告訴
    人於警詢、偵查及本院審理時證述在卷（詳見偵查卷第5 、
    18 、19 頁、本院100 年9 月28日審判筆錄），並有國立臺
    灣大學醫學院附設醫院金山分院診斷證明書1 紙在卷足憑（
    見偵查卷第8 頁），核與案發當日所拍攝照片顯示受傷之情
    狀大致相符（見偵查卷第10、11頁）。又證人沈ＯＯ於偵查
    中證述：伊因為功課用抄的，被告訴人打屁股而哭泣，被告
    即進房間打告訴人，被告有以手、或持塑膠圓椅毆打告訴人
    等語（見偵查卷第20頁）；復於本院審理時亦證述上情，並
    證述：伊與被告住在一起，被告平時對伊很好，今日開庭前
    告訴人沒有要伊練習回答，告訴人當時被毆打後，兩手前臂
    及額頭靠近頭皮部位紅紅的，伊有陪告訴人去驗傷、報警，
    於告訴人一開始打伊時，告訴人雙手沒有紅腫，伊確定告訴
    人之傷是被告造成的等語綦詳（詳本院100 年9 月28日審判
    筆錄），並於被告對之行使反詰問時，亦仍證述如上，而按
    被告、告訴人均同為證人沈ＯＯ之至親，且平日與被告互動
    良好，況本件係被告為維護孫女沈ＯＯ不再遭告訴人毆打而
    起，衡情證人沈ＯＯ應無刻意袒護告訴人而誣陷被告之理，
    益見告訴人所述應屬實情。是被告上揭所辯，為卸責之詞，
    不足採信。從而，本案事證明確，被告犯行堪予認定。
三、按家庭暴力防治法所稱家庭暴力，係指家庭成員間實施身體
    或精神上不法侵害之行為；所稱家庭暴力罪，係指家庭成員
    間故意實施家庭暴力行為而成立其他法律所規定之犯罪，家
    庭暴力防治法第2 條第1 款、第2 款分別定有明文；被告與
    告訴人為婆媳關係，業據被告及告訴人於本院審理時陳明在
    卷，是渠等具有家庭暴力防治法第3 條第3 款所稱家庭成員
    關係。核被告所為，係犯刑法第277 條第1 項之傷害罪，又
    被告上開行為亦屬對家庭成員間實施身體不法侵害之行為，
    自該當於家庭暴力防治法所稱之家庭暴力罪，惟因家庭暴力
    防治法對於家庭暴力罪並無科處刑罰之規定，是以被告上開
    犯行應逕依刑法傷害罪予以論罪科刑。爰審酌被告漠視他人
    之身體法益，僅因不滿告訴人之管教方式即施加暴力於告訴
    人，造成告訴人身體受傷，犯後並未坦承犯行，惟告訴人所
    受傷勢尚屬輕微暨被告犯罪後態度等一切情狀，量處如主文
    所示之刑，並諭知易科罰金之折算標準。至被告毆打告訴人
    所用之圓椅、鍋子及存錢筒，固為被告所持以傷害告訴人之
    工具，惟被告於本案審理時供述圓椅、鍋子均本為家中之物
    品等語、告訴人則供陳存錢筒是放在其房間，供小孩存錢使
    用等語，是並無積極證據足認均為被告所有之物，爰不予宣
    告沒收。
據上論斷，應依刑事訴訟法第299 條第1 項前段，刑法第277 條
第1 項、第41條第1 項前段，刑法施行法第1 條之1 ，判決如主
文。
本案經檢察官張長樹到庭執行職務。
中    華    民    國    100   年    10    月    12    日
                  刑事第三庭法  官  黃梅淑
以上正本證明與原本無異。
如不服本判決應於收受送達後10日內向本院提出上訴書狀，並應
敘述具體理由；其未敘述上訴理由者，應於上訴期間屆滿後20日
內向本院補提理由書( 均須按他造當事人之人數附繕本) 「切勿
逕送上級法院」。
中    華    民    國    100   年    10    月    12    日
                            書記官  丁妍君
附錄本案論罪科刑法條
中華民國刑法第277條第1項
傷害人之身體或健康者，處 3 年以下有期徒刑、拘役或 1 千元
以下罰金。